【裁判字號】    97,交抗,225
【裁判日期】    971013
【裁判案由】    聲明異議
【裁判全文】
臺灣高等法院臺南分院交通事件裁定     97年度交抗字第225號
抗  告  人
即受處分人  甲○○○
上列抗告人因違反道路交通管理處罰條例案件，不服臺灣臺南地
方法院中華民國97年8月14日裁定（96年度交聲字第1125號），
提起抗告，本院裁定如下：
    主  文
抗告駁回。
    理  由
一、本件抗告意旨略以：
  (一)本案開庭時，法官一開始即詢問舉發員警對此案件是否還有
    印象，舉發員警表明沒有印象，則舉發員警就本案所陳述之
    言詞即不能夠真正代表當時狀況，又舉發員警所陳述之平常
    取締之經驗法則亦非抗告人當時事發情形，不應直接套用於
    本案。
  (二)舉發員警並陳述：「我們一般是要違規車輛整部車都在中線
    車道行駛才會取締」，但當時抗告人僅為從外線車道偏移至
    些許中線車道，隨後立即將車身拉回至外線車道上，並非整
    輛車都行駛在中線上，不足以構成舉發警員所認定之違規事
    實。
  (三)舉發員警稱：「當時我看到異議人行駛中線車道的距離約有
    五十公尺左右」、「 (法官問：從哪個後視鏡看到異議人違
    規行駛中線？)我第一眼是從車內及左邊的後視鏡，看到異
    議人違規行駛中線車道，之後又開啟車窗探頭查看，確認之
    後才攔車取締。」惟抗告人當時車速為90公里/小時，則行
    駛五十公尺的時間為兩秒，舉發員警從車內後視鏡再看到左
    邊後視鏡，之後又開啟車窗探頭查看，所需時間勢必超過兩
    秒，以一般常理推斷舉發員警不可能在這麼短的時間內就明
    確確定違規事實，但如果抗告人是由外線車道偏移至些許中
    線車道，隨即立即將車身拉回至外線車道上，此情形才會符
    合兩秒鐘內行駛五十公尺。
  (四)舉發員警於開庭時所提出之照片是在路肩上拍攝直行的路肩
    ，自然沒有死角的問題，但事發當時，舉發員警的車輛是定
    點停在路肩，而抗告人的車輛是行駛在外線車道，在此情形
    利用後視鏡觀察就會有角度的問題，因此舉發員警所提供之
    照片不足以證明視線上並無死角。
    本案有上述疑點存在，不足以證明抗告人確有違規情事，請
    撤銷原裁定，更為適法裁定云云。
二、原處分及裁定意旨略以：受處分人甲○○○駕駛之牌照號碼
    IZ-379號營業貨運曳引車，於民國96年10月9日上午6時40分
    ，行經國道一號南下152.5公里處，因行駛高速公路未依規
    定行駛車道（大型車行駛內側以外車道），遭內政部警政署
    國道公路警察局第三警察隊員警攔停，依法製單（內政部國
    道公路警察局96年10月9日公警局交字第Z3A007613號舉發違
    反道路交通管理事件通知單）舉發，嗣經交通部公路總局嘉
    義區監理所台南監理站以其違規事證明確，依道路交通管理
    處罰條例第33條第1項第3款、第63條第1項第1款（原處分書
    漏載第1條第1款）及違反道路交通管理事件統一裁罰基準表
    等規定，裁處罰鍰新臺幣4,000元，並記違規點數1點。經異
    議人向原審提出異議辯稱其當時僅因精神不佳，有將車頭偏
    移至中線車道，隨即又將車頭拉回外側車道云云。然原審依
    據證人即舉發警員王鎮嘉之證詞，及違規地點現場照片3幀
    等認定異議人前開所辯，不足採信，從而異議人之上述違規
    事實，應堪認定。據而裁定移送機關援引道路交通管理處罰
    條例第33條第1項第3款、第63條第1項第1款及違反道路交通
    管理事件統一裁罰標準表之規定，裁處異議人罰鍰新台幣
    4,000元，並記違規點數1點等處分，核無違誤或不當，而認
    本件異議為無理由，予以駁回。
三、按交通警察掣單舉發違反道路交通管理處罰條例所列違規事
    實，本質上為行政處分，係公務員基於職務上權力，依法就
    特定具體事件所為具公法上效果之單方面行政行為，基於公
    務員為公法上行為具有公信力之原則，該行政行為當可被推
    定為真正，其據以依法處分之事實認定亦為正確無誤，已如
    前述，則法院若查無證據足資證明員警捏造事實違法取締之
    情事，則執勤警員本其維護交通秩序、安全職責所為之舉發
    事實，自應受到合法、正確之推定。又按交通違規之舉發可
    分為「當場舉發」及「逕行舉發」，由於逕行舉發之受處分
    人並無當場向舉發員警辯駁、陳述意見之機會，故現行法制
    就逕行舉發之條件多所設限（例如闖紅燈或平交道、以科學
    儀器取得違規證據資料，足資認定其違規事實者），此觀道
    路交通管理處罰條例第7條之2之規定自明。至於當場舉發交
    通違規事件，鑑於交通違規事實往往驟然而現、稍縱即逝，
    若硬性要求舉發員警不分違規情節一律必須預留證據，俾便
    事後提出供法院審查，除有現實技術可行性之困難外，將大
    幅提高交通管理之行政成本，並嚴重削弱道路交通管理之行
    政效能，此絕非立法者制定道路交通管理法規之本意。道路
    交通管理處罰條例科處行政罰事件，依據公法爭議之舉證責
    任分配法則，固應先由行政機關就其業已履踐相關正當法律
    程序，以及人民應受處罰之客觀違反法令行為，負證明之責
    ，受處罰人就行政機關已為相當證明之前開事項，若主張欠
    缺主觀歸責條件或為其他抗辯，亦須就其所辯提出反證。惟
    行政機關對於前開應為舉證事項，並非不得以執行查察取締
    勤務人員，依據調查人證之程序，使就親歷事實提供不可替
    代之證明方法。受處分人就該證人所述見聞經過之真實性倘
    有質疑，除依法定交互詢問程序加以檢驗外，亦不得僅因證
    人之個人身分、地位或與當事人之關係而謂其不得作證，或
    憑己意指為必須代以其他特定之證據方法，此在證人業已具
    結願依偽證罰則擔保證言可信之場合，尤屬當然。
四、經查：
  (一)本件抗告人即受處分人甲○○○於民國96年10月9日上午6時
    40分，行經國道一號南下152.5公里處，駕駛之牌照號碼IZ-
    379號營業貨運曳引車，因行駛高速公路未依規定行駛車道
    （大型車行駛內側以外車道），遭警攔停開單舉發，有舉發
    違反道路交通管理事件通知單、交通部公路總局嘉義區監理
    所臺南監理站裁決書及內政部警政署國道公路警察局第三警
    察隊書函在卷可稽。則本件係屬交通違規之當場舉發，自與
    逕行舉發須受道路交通管理處罰條例第7條之2規定之拘束有
    別。
  (二)又本件經證人即舉發警員王鎮嘉於原審到庭證稱：「（法官
    問：本件是否你舉發，情形如何？）是的，當時我在國道一
    號南下152.5公里處執勤，我看到異議人違規行駛中線車道
    ，所以就在152.5公里處攔異議人，我們一般是要違規車輛
    整部車都在中線車道行駛才會取締，而且當時我看到異議人
    行駛中線車道的距離約有五十公尺左右，我當時警車停在異
    議人所駕駛車輛的前方，我是從後視鏡裡發現異議人違規行
    駛中線車道。」、「（法官問：你們是定點攔查或隨機執勤
    ？）我們是定點攔查。」、「（法官問：從哪個後視鏡看到
    異議人違規行駛中線？）我第一眼是從車內及左邊的後視鏡
    ，看到異議人違規行駛中線車道，之後又開啟車窗探頭查看
    ，確認之後才攔車取締，我當時是坐在警車的駕駛座上。該
    路段從151公里150公尺處，有一個聯結車限行外側車道，及
    長陡下坡路段起點的告示牌，從該處到154.2公里，聯結車
    只能行駛在外側車道，不能利用中線車道超車。由151.8公
    里的照片可看出該路段是直行路段，並沒有視線上的死角問
    題。」等語，並提出違規地點現場照片3幀為證。執勤員警
    就違規過程均能詳細描述，並無不合理之處，參以舉發員警
    證述與抗告人間並無嫌隙，應無甘冒偽證罪刑責風險而設詞
    構陷抗告人之理，是本件縱無舉發照片為佐證，然對於瞬間
    即逝的採證，自難期待舉發員警能迅即拍照存證或為其他之
    舉證，抗告人之違規情事洵堪認定。
  (三)抗告意旨稱舉發員警於開庭時表明對本案沒有印象，其證言
    不足為本案之證據，然經調閱原審97年3月11日開庭之訊問
    筆錄，證人王鎮嘉並未有抗告意旨所指陳稱對本案無印象之
    情，抗告人所辯自不足採。又抗告意旨稱案發當時抗告人僅
    為從外線車道偏移至些許中線車道，隨後立即將車身拉回至
    外線車道上，並非整輛車都行駛在中線上，並指證人證稱看
    到抗告人行駛中線車道的距離約有五十公尺左右，而依抗告
    人當時車速90公里/小時，則行駛五十公尺的時間為兩秒，
    以一般常理推斷舉發員警不可能在這麼短的時間內就明確確
    定違規事實，如果抗告人是由外線車道偏移至些許中線車道
    ，隨即立即將車身拉回至外線車道上，才會符合兩秒鐘內行
    駛五十公尺，惟如依證人所稱當時車速為90公里/小時，則
    不論證人係行駛於中線車道上，或如其主張係從外線車道偏
    移至些許中線車道，隨即將車身拉回至外線車道上，其行駛
    五十公尺所需時間均同樣為兩秒，抗告人辯稱唯有由外線車
    道偏移至些許中線車道，隨即立即將車身拉回至外線車道上
    ，才會符合兩秒鐘內行駛五十公尺，顯有誤會，無法以此證
    明抗告人當時並非整輛車行駛於中線車道。又舉發員警於開
    庭時所提出之照片係用以證明該路段為直行路段，無彎道等
    視線死角問題，經參閱證人於原審提出之照片，該路段確為
    直行路段，視線上並無死角，抗告人以抗告人車輛行駛於外
    線車道，舉發員警利用後視鏡觀察會有角度問題以為置辯，
    卻未提出主張之理由，所辯自無可採。
五、綜上所述，原審法院因認原處分機關依道路交通管理處罰條
    例第33條第1項第3款規定、第63條第1項第1款及違反道路交
    通管理事件統一裁罰標準表之規定，裁處抗告人罰鍰新台幣
    4,000元，並記違規點數1點，於法並無違誤，原裁定駁回抗
    告人異議之聲明，經核並無不合，抗告人抗告為無理由，應
    予駁回。
六、據上論結，應依道路交通案件處理辦法第26條，刑事訴訟法
    第412條，裁定如主文。
中    華    民    國    97    年    10    月    13    日
                  刑事第四庭    審判長法  官  吳志誠
                                      法  官  陳珍如
                                      法  官  羅心芳
以上正本證明與原本無異。
不得再抗告。
                                      書記官  蔡振豐
中    華    民    國    97    年    10    月    15    日


司法院資訊處製作；財團法人民間司法改革基金會備份。
